【裁判字號】    98,消債抗,120
【裁判日期】    980810
【裁判案由】    更生事件
【裁判全文】
臺灣臺北地方法院民事裁定           98年度消債抗字第120號
抗  告  人  甲○○
上列抗告人因消費者債務清理事件聲請更生，對於中華民國98年
3 月11日本院98年度消債更字第73號裁定提起抗告，本院裁定如
下：
    主  文
抗告駁回。
抗告程序費用新臺幣壹仟元由抗告人負擔。
    理  由
一、按債務人對於金融機構因消費借貸、自用住宅借款、信用卡
    或現金卡契約而負債務，在聲請更生或清算前，應提出債權
    人清冊，以書面向最大債權金融機構請求協商債務清償方案
    並表明共同協商之意旨，消費者債務清理條例第151 條第1
    項定有明文。又該條例所定協商前置程序意旨，在使金融機
    構與債務人就特定種類之債務清理事務上，利用法院程序外
    解決之協商機制，為迅速有效之自主性解決。而此一程序之
    進行，有賴當事人間之協力配合，本於誠信為基礎，形成債
    務清理之共識，藉由法院之事後核可，賦予協商內容作為執
    行名義之正當性。苟債務人為直接進入更生程序，而於前置
    協商程序時，故意使協商破裂，雖有債務協商不成立之形式
    ，然藉由脫法方式造成此等結論，難謂債務人有進行債務清
    理之誠意，應認法院得裁定駁回債務人更生或清算之聲請。
二、本件抗告意旨略以：伊於97年4 月11日依消費者債務清理條
    例規定以書面向與最大債權銀行即永豐商業銀行（下稱永豐
    銀行）申請前置協商並表明共同協商意旨，嗣伊於同年月18
    日失業，故無收入負擔任何還款條件，而協商不成立，伊無
    擔保或無優先權之債務總額未逾新臺幣（下同）1,200 萬元
    ，依消費者債務清理條例第151 條之規定，債務人與最大債
    權銀行協商不成立即可聲請更生，銀行公會亦未限制債務人
    需有收入始得申請前置協商，或收入有變化後需再向銀行提
    出重新協商，遂依法聲請更生。詎原審逕以伊於98年1 月14
    日已有工作，有進行實質協商之可能，謂抗告人形同未確實
    踐行前置協商程序，駁回更生之聲請，顯有未洽，爰依法提
    起抗告等語。
三、經查：
  (一)抗告人於97年4 月11日向最大債權銀行永豐銀行遞交前置協
    商申請書，嗣於同年月25日告知被裁員，經永豐銀行審核結
    果，以抗告人「現失業（裁員）無任何收入來源，無法負擔
    任何還款條件」，致未能達成協議，經永豐銀行於97年4 月
    25日發給前置協商不成立通知書等情，固有永豐銀行前置協
    商審核表、前置協商不成立通知書為憑（見原審卷第48頁、
    本院卷第24頁）。
  (二)惟：抗告人自96年6 月21日至97年5 月7 日任職摩燈時代股
    份有限公司（下稱摩燈時代公司），復於97年5 月22日任職
    任職哈門有限公司（下稱哈門公司），於同年9 月2 日離職
    ，再於98年1 月14日復職迄今，有勞工保險被保險人投保資
    料表可參（見本院卷第14頁），而抗告人係於97年4 月18日
    因個人因素，及個人生涯規劃等，自行決定離開摩燈時代公
    司，亦有離職申請書佐憑（見原審卷第49頁），參酌抗告人
    於離職後旋即任職哈門公司，足徵抗告人係自願性離職，並
    非遭雇主裁員至明。
  (三)又依抗告人於原審提出財產及收入狀況說明書，其任職於摩
    燈時代公司每月可得薪資3 萬元，任職哈門公司每月可得薪
    資3 萬300 元（見原審卷第7 頁），並有各類所得資料清單
    、扣繳憑單足稽（見原審卷第12至13頁、第48頁、本院卷第
    15頁），是抗告人並非毫無收入，尤其永豐銀行於97年4 月
    25日發給前置協商不成立通知書時，抗告人仍在摩燈時代公
    司任職，卻以失業（裁員）為由，向永豐銀行表示每月可還
    金額為0 元（見本院卷第24頁），俾取得永豐銀行發給前置
    協商不成立證明，益見抗告人係為直接進入更生程序，而於
    前置協商程序時，故意使協商破裂，藉由脫法方式造成此等
    結論，難謂債務人有進行債務清理之誠意，揆諸前開說明，
    自得駁回債務人更生或清算之聲請。
四、綜上所述，抗告人向原審聲請更生前，藉由脫法方式形同未
    確實踐行前置協商程序，其更生之聲請，於法尚有未合，不
    應准許，原審本同此見解，駁回抗告人更生之聲請，即無不
    合，抗告人猶執前詞，指摘原裁定不當，求予廢棄，為無理
    由，應予駁回。
五、據上論結，本件抗告為無理由，爰依消費者債務清理條例第
    15條，民事訴訟法第495 條之1 第1 項、第449 條、第95條
    、第78條，裁定如主文。
中    華    民    國    98    年    8     月    10    日
                  民事第五庭    審判長法  官  薛中興
                                      法  官  熊誦梅
                                      法  官  胡宏文
以上正本係照原本作成
不得抗告
中    華    民    國    98    年    8    月     10    日
                                      書記官  曾寶生


司法院資訊處製作；財團法人民間司法改革基金會備份。
